臺灣高等法院臺中分院刑事判決　　　　　　　　　　九十一年度上訴字第五七七號
　　上　訴　人
　　即　被　告　丁○○
　　指定辯護人　本院公設辯護人　甲○○
右列上訴人因強盜案件，不服台灣苗栗地方法院九十年度訴字第二一六號中華民國九
十一年二月十五日第一審判決（起訴案號：台灣苗栗地方法院檢察署九十年度偵字第
一八三五號）提起上訴，本院判決如左：
    主  文
上訴駁回。
    事  實
一、丁○○於民國（下同）七十年間，曾因偽造有價證券罪經法院判處有期刑一年；
    於七十年間因犯竊盜罪，經法院判處有期刑三月；於七十一年間，因偽造有價證
    券罪經法院判處有期徒刑四年；於八十二年間因違反麻醉藥品管理條例，經法院
    判處有期徒刑三月；於八十三年間，因妨害秩序罪經法院判處有期徒刑四月；於
    八十四年間，則因違反水利法經法院處有期徒刑四月；於八十四年間再因違反麻
    醉藥品管理處罰條例案件，經法院判處有期徒刑四月而接續執行，於八十五年十
    一月二十九日執行完畢；另於八十九年間，因違反同條例等案件，經臺灣新竹地
    方法院裁定應執行有期徒刑一年三月，於八十六年六月十六日縮刑期滿執行完畢
    。最近一次於八十九年間，因故買贓物案件，經本院判處有期徒刑七月確定，八
    十九年四月九日執行完畢。詎丁○○仍不知悛改，復意圖為自己不法之所有，於
    九十年四月十日凌晨二時三十分許，騎乘其所有不詳車號機車，前往位於苗栗縣
    苗栗市○○路一四六二巷「荷蘭村」住宅社區前，將機車停於該巷口，再徒步進
    入該社區伺機而動，果見丙○○所有，停置於該巷十四號前之車號ＨＶ－六二一
    七號自用小客車左前車窗未關之便，遂將其上半身伸入該車內，並持其所有之手
    電筒探照（起訴書誤載為其尚持有客觀上可供兇器使用之之螺絲起子一把），進
    而竊取車內之汽車測速雷達、車用煙灰缸各一只及置於煙灰缸上之新臺幣（下同
    ）五十元硬幣一枚、十元硬幣二枚等物。得手後，因該自用小客車之防盜器驟響
    ，丙○○遂自位於該巷之二號住處二樓察看該情，遂大喊小偷並立即下樓，斯時
    ，丁○○已往其停置於該巷口之機車處走去，丙○○乃追上前要求其返還上開物
    品，丁○○依言返還，甚且讓丙○○搜查其身上有無其他竊得物品。惟此時住在
    苗栗市○○路一四五七號之鄰居羅昌盛見狀，亦前往該巷內協助丙○○，同時亦
    有多名鄰居出面，其中並有一人拿出掃刀一把，丁○○見狀，未免自己遭受不測
    ，遂甩開本已抓住其手部之丙○○後，棄車跑掉，嗣經附近民眾合力追躡圍捕，
    始在苗栗縣苗栗市○○路協和醫院前予以逮捕（追捕過程，丙○○左手無名指受
    有傷害部分未具告訴），並報警而扣得其所有供竊盜用之手電筒一支，始查悉上
    情。
二、案經苗栗縣警察局苗栗分局報請臺灣苗栗地方法院檢察署檢察官偵查起訴。
    理  由
一、訊據上訴人即被告丁○○（下稱被告）對於右揭犯罪事實矢口否認，辯稱：當天
    是伊老闆叫伊到新生地一帶載某人前去批發蔬菜至南苗市場賣，但伊不知道所要
    載之人的姓名，因老闆說該人會在路口等，惟伊在巷口沒有等到該人，為了慎重
    起見，就騎車進入該巷子，卻撞到被害人丙○○所有車號為ＨＢ－六二一七自用
    小客車之後保險桿，且該車警報器一直響，同時丙○○又在二樓一直叫，伊想要
    解釋卻因有人拿刀出來，伊便往協和醫院方向跑去，並沒有竊盜云云，惟查：(一)
    、被告於原審自承於右揭時、地，確有騎機車進入苗栗市○○路一四六二巷「荷
    蘭村」社區，且被害人丙○○停置於該巷十四號之前揭汽車防盜器有響，伊亦有
    在該汽車旁查看，丙○○有在其位於該巷二號住處喊叫，並下樓查詢，之後在苗
    栗市○○路協和醫院前遭民眾合力追捕等語（見原審卷第五十、九三、一八八－
    一九０頁），核與被害人丙○○於原審指訴情節吻合（見原審卷第八六、八七、
    八九、一七四、一七七頁），參以證人即鄰居羅昌盛於原審亦證述：案發當晚伊
    在位於中正路一四五七號住處有見到丙○○自其住處下樓，伊跟著到現場，見到
    他們二人已在巷口附近機車旁拉扯，丁○○一隻手被丙○○抓著，另一隻手在發
    動機車，但未發動，後來丁○○就將丙○○甩開跑掉，伊等有去追等語（見原審
    卷第一０九、一一０、一一四、一八三、一八四、一八六頁），證人即查獲本案
    警員胡盛榮於原審結證稱：伊在巷口發現被告機車等語（見原審卷第一三三頁）
    ，所證述情節與被害人所指述者亦符合。並有被害人丙○○、證人羅昌盛於原審
    當庭所繪之現場圖二幀附卷可參（見原審卷第九六、一二０頁），足證，於案發
    時、地，被害人丙○○之汽車防盜器確實有響，且斯時，被告騎至該處之機車係
    停放在該巷口而非丙○○汽車附近亦甚明確，則被告辯稱其係因騎車進入該巷子
    ，撞到被害人丙○○所有之前開汽車後保險桿，防盜鈴才響，伊始在該汽車旁查
    看云云，與事實不符，不足憑採。(二)、被告對其深夜進入「荷蘭村」社區之原因
    ，雖辯稱係老闆要其前往載人云云，惟被告對於要搭載之人為何人、委託其前往
    載人之老闆，竟亦不知其姓名、年齡、綽號，實豈人疑竇？況且其於原審自承老
    闆有名片放在其位於維祥里租屋處一樓客廳桌子底下云云（見原審卷第九十三頁
    ），惟經原審法官命警借提被告前述維祥街一巷二十號租屋處，找尋被告所說之
    曹姓老闆名片，並無該名片存在一節，為其所自承（見原審卷第九八、九九－一
    百頁），顯見被告所稱前往案發地點是在等人云云，純屬捏造之詞，完全不足採
    信。從而，被告在凌晨二時三十分許之深夜，至巷內社區現場，在被害人丙○○
    停置之前開汽車旁查看、且該汽車之防盜器亦因此驟響，而聲響之因，亦非被告
    所稱騎機車碰撞云云，則被告在該汽車旁所為何事，應係伺機竊取汽車內之物品
    無訛。(三)、被告趁被害人丙○○車號ＨＶ－六二一七號自用小客車停放在該處，
    左前車窗疏未升起之便，將其上半身深入車內，以其所有手電筒一只探照，並竊
    取測速雷達、車用煙灰缸各一只及、五十元硬幣一枚、十元硬幣二枚等物，得手
    後，當場為丙○○察覺而從被告身上奪回上開物品等情，迭據被害人丙○○在警
    訊、偵查及原審指述明確，並有丙○○於原審當庭畫出當時現場被告機車位置及
    被害人汽車位置之前揭現場圖，經核與目擊證人羅昌盛當庭所畫之前述現場圖位
    置均相符合之現場圖二幀及被害人丙○○贓物認領保管單一紙在卷可參。而證人
    即警員胡盛榮據報到場後，確實在被告機車前的藍子內，查獲手電筒一節，亦經
    其於原審證述屬實（見原審卷第一三三頁），並有手電筒一只扣案可憑，而該手
    電筒為被告所有，亦經被告於原審供承在卷（見原審卷第五二頁）。(四)、本件事
    證明確，被告所否認與辯解，無非卸責飾詞，核無可採，其犯行堪予認定，應依
    法論科。
二、核被告所為，係犯刑法第三百二十條第一項之竊盜罪。至於，(一)、公訴人以查獲
    本案之員警胡盛榮於被告機車前頭之籃子裡扣有螺絲起子一枝，而該起子客觀上
    足以對人之生命、身體造成危險，屬刑法第三百二十一條第一項第三款之「兇器
    」，因認被告有攜帶凶器竊盜，當場為脫免逮捕而對於被害人施加強暴行為，已
    具備刑法第三百二十九條之特別構成要件，應依同法第三百三十條第一項之攜帶
    凶器強盜罪論處云云，訊據被告則堅詞否認有何持兇器竊盜之事實，辯稱：當晚
    並無持本案扣案之螺絲起子行竊等語，經查，員警胡盛榮係於被告所騎乘之機車
    籃子中查扣螺絲起子一枝，雖據證人胡盛榮於原審供證屬實（見原審卷第一三三
    頁），惟被告之行竊過程，業據被害人丙○○於原審陳稱：九十年四月十日凌晨
    ，伊聽到汽車防盜器一直響，遂在樓上見到被告拿手電筒在照伊的車，即喊你做
    什麼，並馬上下樓，看到被告拿手電筒在照我的車，他的身體上半身探入我車內
    ，因我車窗未關，並沒有看到起子等語（見原審卷八八頁、一七四頁筆錄），可
    見案發當時被害人之車窗既未關上，而被告係以上半身進入車內之方式行竊，衡
    情應無使用螺絲起子此等工具之必要，況被害人丙○○亦未親眼目睹被告持該起
    子行竊，而員警胡盛榮又係於被告所騎乘之機車前頭籃子內查扣螺絲起子，因此
    應認被告行竊時並未攜帶該客觀上可為兇器之螺絲起子；至於被告於機車前頭籃
    子內置放本件扣案之螺絲起子一枝，其原因可能多種，可能被告係為修車之用，
    或修理其他物品之用而置放於機車前頭籃子處，以備不時之需；且螺絲起子原即
    係吾人日常生活中常用之生活工具，尚難僅因被告有竊盜行為，又於其所騎乘之
    機車上查獲本件扣案之螺絲起子一枝，即遽認其係攜帶兇器竊盜，因此公訴人認
    被告係涉犯刑法第三百二十一條第一項第三款、第三百二十條之攜帶兇器竊盜罪
    嫌，容有誤認。(二)、另公訴人認被告本案係涉犯之刑法第三百三十條、第三百二
    十九條之加重準強盜罪論，無非以被害人丙○○及證人羅昌盛指述被告竊盜後為
    脫免逮捕而當場施強暴，且其竊盜行為復有所謂刑法第三百二十一條第一項第三
    款「攜帶兇器」之加重事由存在，故應論以加重準強盜罪為其主要論據，惟承前
    所述，雖員警胡盛榮於被告所騎乘之機車前頭籃子查獲本件扣案之螺絲起子一枝
    ，惟尚難以此即遽論被告具「攜帶兇器」之加重事由存在，因此縱令被告確有準
    強盜之事實存在，亦應論以刑法第三百二十九條之準強盜罪，尚難以刑法第三百
    三十條、三百二十九條之加重準強盜罪論擬，合先敘明。而被告之行為是否屬刑
    法第三百二十九條之準強盜罪，則需視其有無於竊盜後，為了防護贓物、脫免逮
    捕或湮滅罪證，而當場施以強暴脅迫之行為；又參照最高法院二十七年上字第一
    七二二號判例意旨「強盜罪之強暴、脅迫，以在客觀上對於人之身體及自由確有
    侵害行為為必要，若犯人並未實施此項行為，僅因他人主觀上之畏懼，不敢出而
    抵抗，任其取物以去者，尚不能謂與強盜罪之要件相符。」，亦即刑法第三百二
    十九條所謂「當場施以強暴脅迫」者，必須在客觀上對於人之身體及自由確有侵
    害行為為必要。訊據被告堅詞否認有何準強盜行為，辯稱：案發當時，伊有讓被
    害人丙○○搜身，之後跑掉是因為有人拿刀要砍伊等語，經查，被害人丙○○於
    原審陳稱：案發當晚在荷蘭村內，除取回前揭被告竊得之物外，伊因懷疑被告除
    竊取其煙灰缸及測速器外，尚有竊取被害人之皮夾，因此曾經搜一下被告之上身
    ，而被告亦讓被害人搜身，且當時確有一位持鐮刀一把共同圍捕被告之鄰居在場
    （見原審卷第九二頁、一七九頁），參以證人羅昌盛於原審亦證述：案發當晚確
    實有一持刀之人追捕被告等語（見原審卷第一一三頁），從而，則被告辯稱：被
    害人說伊拿他的皮夾，伊說沒有，有讓他搜身，後來係因為看到一個不知名的人
    拿刀出來，伊才跑的等情節，應堪採信。另證人羅昌盛雖於原審證述有見到被告
    與告訴人拉扯，惟其亦證稱：當時伊到現場，共有二個鄰居，被害人丙○○背對
    伊等，而被告係正對伊等，加上後面來了三個鄰居，被告看到伊等，即將東西一
    丟甩開丙○○跑掉等語（見原審卷第一八六頁），並有於原審當庭表演被告如何
    甩開被害人丙○○之照片三幀在卷可參（見原審卷第一九七頁），則被告雖有甩
    人之動作，惟參核前述，被告應係見到鄰居多人上前，且有人持刀，其情急下之
    動作，，是以被告單純僅係甩開被害人之手，尚難認係刑法第三百二十九條之準
    強盜罪。從而，本案被告逃逸係為防衛自己之生命安全，而非為脫免逮捕、或防
    護贓物，況縱認被告確係於荷蘭村內將被害人之手甩開，惟此等甩開之動作與刑
    法第三百二十九條準強盜罪之「強暴」行為尚屬有間，應認被告縱有竊盜行為存
    在，惟其竊盜行為並不符合刑法第三百二十一條第一項第三款「攜帶兇器」之加
    重事由，且縱有當場施暴行為存在，其原因亦係為防衛自己之生命、身體安全，
    並非脫免逮捕或為防護贓物，其甩手之動作強度亦未達「強暴」、「脅迫」之程
    度。從而，依上述說明，被告所犯應係刑法第三百二十條第一項之普通竊盜罪，
    然此與公訴人認定被告犯加重竊盜罪之基本社會事實同一，爰依法變更起訴法條
    。
三、被告有前述事實欄所載前科及刑之執行情形，此有本院被告全國前案紀錄表、臺
    灣高等法院檢察署刑事資料簡復表及法務部被告在監在押資料表各一份在卷可稽
    ，其於五年內再犯本案有期徒刑以上之罪，係屬累犯，依法應加重其刑。原審依
    據上述理由，依刑事訴訟法第三百條變更檢察官起訴法條，論被告以竊盜罪，適
    用刑法第三百二十條第一項、第四十七條、第三十八條第一項第二款，（至於被
    告所犯刑法第三百二十條第一項之竊盜罪，其法定本刑有罰金刑之規定，原判決
    於據上論結欄漏引罰金罰鍰提高標準條例第一條前段，應予補正。），並審酌被
    告之素行不佳，已有多次竊盜前科、思不勞而獲之動機、侵入住宅社區○○○○
    段、所得利益、犯後否認犯行態度不佳，不知悔悟等情狀，量處被告有期徒刑十
    一月之刑，以資儆懲；並敘明扣案手電筒一只，係屬被告所有，為其所自承，且
    為供其犯罪所用之物，應依刑法第三十八條第一項第二款規定，予以宣告沒收。
    經核其認事用法俱無不合，量刑亦稱允適，被告提起上訴猶執陳詞否認犯罪而指
    摘原判決不當，非有理由，應予駁回。
據上論斷，應依刑事訴訟法第三百六十八條，判決如主文。
本案經檢察官乙○○到庭執行職務。
中      華      民      國      九十一   年       六      月    二十六  日
                                台灣高等法院台中分院刑事第七庭
                                      審判長法  官  林  榮  龍
                                            法  官  謝  說  容
                                            法  官  江  錫  麟
右正本證明與原本無異。
檢察官得上訴。
被告不得上訴。
如不服本判決應於收受送達後十日內向本院提出上訴書狀，其未敘述上訴之理由者並
得於提起上訴後十日內向本院補提理由書（均須按他造當事人之人數附繕本）。
                                            書記官  陳  振  海
中      華      民      國      九十一   年       六      月    二十七  日
                                                                        Ｉ
